【裁判字號】    99,建上易,14
【裁判日期】    990713
【裁判案由】    確認工程款債權存在
【裁判全文】
臺灣高等法院臺中分院民事判決        99年度建上易字第14號
上  訴  人  元貞空間設計工程有限公司
法定代理人  乙○○
上  訴  人  丙○○
            戊○○
上三人共同
訴訟代理人  甲○○
被  上訴人  盛傑營造有限公司
法定代理人  丁○○
訴訟代理人  尤雯雯  律師
上列當事人間請求確認工程款債權存在事件，上訴人對於民國99
年2月10日臺灣臺中地方法院97年度建字第155號第一審判決提起
上訴，本院於99年6月29日言詞辯論終結，判決如下：
    主      文
上訴駁回。
第二審訴訟費用由上訴人負擔。
    事實及理由
一、本件事實、理由及關於兩造攻擊防禦方法之意見及法律上之
    意見均與第一審判決相同，茲引用第一審判決所載。
二、上訴人於原審起訴主張：上訴人元貞空間設計工程有限公司
    、丙○○、戊○○分別對於訴外人郭浚鎰即友仲工程行有工
    程款債權新台幣（下同）166,080 元、241,750元、330,000
    元之債權，皆為郭浚鎰之債權人。查郭浚鎰與被上訴人間訂
    有工程承攬契約書，且由其承攬之「ICRT-B區溼式輕質灌漿
    隔間工程」、「ICRT-B區天花板工程」、「富宇－雪梨室內
    天花板裝修工程第三期」、「富宇－明道國際花園室內天花
    板裝修工程第一期」工程皆已完工，被上訴人尚有 737,830
    元工程款未給付予郭浚鎰，爰依法聲請強制執行系爭工程款
    債權，經原審法院核發97年度執梅字第69084、69093號執行
    命令，豈料被上訴人否認郭浚鎰對其有系爭工程款債權存在
    ，向該院聲明異議，上訴人為此依強制執行法第120 條規定
    ，提起本件訴訟，請求確認訴外人郭浚鎰即友仲工程行對被
    上訴人「ICRT-B區溼式輕質灌漿隔間工程」、「ICRT-B區天
    花板工程」、「富宇－雪梨室內天花板裝修工程第三期」、
    「富宇－明道國際花園室內天花板裝修工程第一期」之工程
    款債權在737,830元範圍內存在。
三、原審以本件被上訴人抗辯：訴外人郭浚鎰施作之「ICRT-B區
    溼式輕質灌漿隔間工程」、「ICRT-B區天花板工程」、「富
    宇－雪梨室內天花板裝修工程第三期」、「富宇－明道國際
    花園室內天花板裝修工程第一期」四項工程，工程款皆已領
    取，雖有保留款分別為515,787 元、71,659元、38,848元、
    70,400元。然因郭浚鎰另對訴外人巨高企業有限公司負有債
    務，系爭工程款於97年4月於197,582元範圍內受原審法院執
    行命令扣押，被上訴人並於同年9 月收受該院核發之收取命
    令後匯款197,550 元（含利息、執行費）予巨高公司。至於
    其他保留款，則因郭浚鎰施作之上開工程存有諸多瑕疵，致
    被上訴人必需自行雇工施作修繕，因此所支付之修繕款項已
    逾上開保留款金額，故郭浚鎰對被上訴人已無保留款請求權
    等語，而主張以被上訴人對郭浚鎰之瑕疵修補請求權抵銷郭
    浚鎰對被上訴人之工程保留款請求權。關於被上訴人於收受
    法院核發收取命令後，已將郭浚鎰對被上訴人之保留款中19
    7,550 元，支付予訴外人巨高公司一節，業據調取97年度執
    全助字第227 號案卷查核屬實。而被上訴人另行雇工修繕訴
    外人郭浚鎰承包工程瑕疵之事實，業據證人現場監工劉文堂
    及施作瑕疵修繕工程之賴茂元到庭證述甚詳，且被上訴人亦
    提出相關工程備忘錄、報修單、檢修單等在卷可憑，堪信為
    真正。況與訴外人郭浚鎰屢經原審法院通知、裁罰及拘提均
    不到庭，亦足顯示其對於被上訴人以對其之修繕瑕疵請求權
    抵銷其工程保留款請求權，並無爭執。因認上訴人主張訴外
    人郭浚鎰對被上訴人尚有工程保留款737,830 元，請求確認
    工程款債權存在為無理由，而駁回上訴人之訴。
四、上訴人不服原審敗訴判決，就其中工程款債權於227,171 元
    範圍內存在部分聲明不服，求予廢棄改判，其陳述略以：訴
    外人郭浚鎰所承攬之四項工程，被上訴人已自認有保留款分
    別為515,787元、71,659元、38,848元、70,400 元。而各該
    工程均按期有工程估驗請求明細表：富宇ICRT-B區溼式輕質
    灌漿隔間工程，估驗期數10記載，保留款有60,344元，即轉
    付台中地方法院梅股支付巨高企業有限公司197,550 元、被
    上訴人主張友仲工程行領回257,893.5 元，因此尚有工程保
    留款60,344元；富宇ICRT-B區天花板工程，估驗期數6 記載
    保留款79,660元，估驗期數7記載保留款71,660 元，因此尚
    有工程保留款71,659元；富宇－雪梨室內天花板工程，估驗
    期數3記載保留款24,768 元；富宇－明道國際花園室內天花
    板裝修工程，被上訴人自認尚有保留款70,400元。以上合計
    227,171 元。為此求為確認訴外人郭浚鎰即友仲工程行對被
    上訴人工程款債權於227,171 元範圍內存在云云。然被上訴
    人既因郭浚鎰施作之工程存有瑕疵，自行雇工施作修繕，而
    以支付之修繕款項與上開保留款抵銷，抵銷後已無保留款餘
    額，則上訴人仍以各該工程之估驗請求明細表所載為主張，
    自無足採。上訴意旨指摘原判決上開部分不當，求予廢棄改
    判，為無理由，其上訴應予駁回。
五、據上論結，本件上訴為無理由，爰依民事訴訟法第449條第1
    項、第78條，判決如主文。
中    華    民    國    99    年    7     月    13    日
                民事第五庭    審判長法  官  童有德
                                    法  官  王重吉
                                    法  官  古金男
以上正本係照原本作成。
不得上訴。
                                    書記官  瑞芳
中    華    民    國    99    年    7     月    13    日
                                                      Ｓ

司法院資訊處製作；財團法人民間司法改革基金會備份。
